臺灣臺南地方法院民事裁定　　　　　　100年度監宣字第217號
聲　請　人　吳俊傑
上列聲請人聲請對洪嘉榮為監護宣告事件，本院裁定如下：
    主    文
宣告洪嘉榮（男，民國○○年○月○日生，身分證統一編號：Ｚ00000
0000號，住臺南市○區○○里○○鄰○○路○段501號）為受監護宣
告之人。
選定聲請人吳俊傑（民國○○年○月○○日生，身分證統一編號：Ｚ00
0000000號，住臺南市○區○○里○○鄰○○路○段501號）為受監
護宣告之人洪嘉榮之監護人。
指定吳何旗芳（民國○○年○月○○日生，身分證統一編號：Ｚ000000
000號，住臺南市○區○○里○○鄰○○路○段501號）為會同開具
財產清冊之人。
聲請程序費用由受監護宣告之人洪嘉榮負擔。
    理    由
一、按對於因精神障礙或其他心智缺陷，致不能為意思表示或受
    意思表示，或不能辨識其意思表示之效果者，法院得因本人
    、配偶、四親等內之親屬、最近一年有同居事實之其他親屬
    、檢察官、主管機關或社會福利機構之聲請，為監護之宣告
    ，民法第14條第1項定有明文。次按受監護宣告之人應置監
    護人。法院為監護之宣告時，應依職權就配偶、四親等內之
    親屬、最近一年有同居事實之其他親屬、主管機關、社會福
    利機構或其他適當之人選定一人或數人為監護人，並同時指
    定會同開具財產清冊之人，民法第1110條、第1111條第1項
    亦定有明文。
二、本件聲請意旨略以：聲請人為洪嘉榮（男，民國40年9月2日
    生，身分證統一編號：Ｚ000000000號，住臺南市○區○○里
    ○○鄰○○路1段501號）之外甥，洪嘉榮於100年1月29日因陳
    舊性腦疾病致呼吸衰竭，已不能為意思表示或受意思表示，
    或不能辨識其意思表示之效果，聲請人為此爰聲請對洪嘉榮
    為監護宣告。又洪嘉榮無配偶及子女，其父母均已死亡，其
    兄弟姊妹僅餘洪飛龍、許洪萬珠尚存活，且洪飛龍、許洪萬
    珠與洪嘉榮少有往來聯絡，自洪嘉榮生病以來，均係由聲請
    人及配偶吳何旗芳為洪嘉榮處理事務，是爰請鈞院選定聲請
    人為洪嘉榮之監護人，並指定聲請人之配偶吳何旗芳為會同
    開具財產清冊之人等語。
三、經查：
  （一）聲請人係洪嘉榮之外甥，業據其提出戶籍謄本1件、除
        戶謄本1件在卷可憑，揆諸上開規定，本件聲請人聲請
        對洪嘉榮為監護之宣告，自屬有據。
  （二）又聲請人主張洪嘉榮於100年1月29日因陳舊性腦疾病致
        呼吸衰竭，已不能為意思表示或受意思表示，或不能辨
        識其意思表示之效果之事實，業據聲請人提出洪嘉榮之
        能力概述表1件、衛生署台南醫院診斷證明書1件為證，
        且本院於100年11月3日在鑑定人行政院衛生署臺南醫院
        精神科醫師黃隆山面前訊問洪嘉榮，洪嘉榮對問話無法
        回答，又鑑定醫師對洪嘉榮為精神鑑定結果認：「一般
        醫學檢查：個案意識呈呆僵狀態，對問話無法回答，必
        須靠他人協助下可進食、以鼻胃管幫忙進食、靠氣管內
        管幫忙呼吸，四肢變形無力，無法自我行動，大小便及
        個人衛生須他人完全協助。精神檢查方面：個案的注意
        力尚有反應，判斷能力、對人、時、地的定向感、記憶
        能力、計算能力及抽象思考能力均有明顯缺失。並有因
        心智缺陷，致不能為意思表示或受意思表示，亦不能辨
        識其意思表示之效果者。鑑定判定：基於受鑑定人有其
        他心智缺陷、腦病變，致不能為意思表示或受意思表示
        ，不能辨識其意思表示之效果，且接受治療後回復可能
        性甚低，因而不能管理自己財產，可為監護宣告。」等
        語，有本院100年11月3日訊問筆錄1件在卷可憑，是聲
        請人聲請對洪嘉榮為監護宣告為有理由，應予准許。
四、次查，受監護宣告人洪嘉榮無配偶及子女，其父母均已死亡
    ，其兄弟姊妹僅餘洪飛龍、許洪萬珠尚存活，且洪飛龍、許
    洪萬珠與洪嘉榮少有往來聯絡，自洪嘉榮生病以來，均係由
    聲請人及配偶吳何旗芳為洪嘉榮處理事務，許洪萬珠、聲請
    人、吳何旗芳、聲請人與吳何旗芳所生之子吳逸翔均同意由
    聲請人擔任洪嘉榮之監護人、由吳何旗芳會同開具財產清冊
    等情，業經聲請人陳明在卷可按，並經證人許洪萬珠證述綦
    詳，且有戶籍謄本5件、除戶謄本3件、親屬團體會議紀錄1
    件附卷可憑，堪予認定。本院審酌聲請人係受監護宣告人洪
    嘉榮之外甥，洪嘉榮之事務主要係由聲請人負責處理，聲請
    人有意願擔任洪嘉榮之監護人，且洪嘉榮之親屬亦同意由聲
    請人擔任洪嘉榮之監護人，因認由聲請人擔任洪嘉榮之監護
    人，最能符合洪嘉榮之最佳利益，為此爰選定聲請人為受監
    護宣告人洪嘉榮之監護人；又吳何旗芳係受監護宣告人洪嘉
    榮之甥媳，衡情吳何旗芳應會本於受監護宣告之人洪嘉榮之
    最佳利益，與監護人共同開具財產清冊，是爰指定吳何旗芳
    為會同開具財產清冊之人，以利監護事宜之執行。
五、依民事訴訟法第608條第1項，裁定如主文。
中    華    民    國   100    年    11    月    7     日
                   家事法庭   法  官  葉惠玲
以上正本係照原本作成。
如不服本裁定關於選定監護人及指定會同開具財產清冊之人等部
分，應於送達後十日內向本院提出抗告狀，並繳納抗告費新臺幣
1,000元；其餘關於宣告監護之部分，不得抗告。
中    華    民    國   100    年    11    月    7     日
                              書記官  謝麗首